臺北高等行政法院判決　　　　　　　　　　　　　　九十一年度訴字第三六四八號
　　　　　　　　　　　　　　　.
　　原　　　告　甲○○
　　被　　　告　財政部基隆關稅局
　　代　表　人　朱恩烈（局長）
　　訴訟代理人　丙○○
　　　　　　　　乙○○
右當事人間因違反海關緝私條例事件，原告不服財政部中華民國九十一年六月十八日
台財訴字第○九○○○六五三三三號訴願決定，提起行政訴訟。本院判決如左：
　　主  文
原告之訴駁回。
訴訟費用由原告負擔。
　　事  實
一、事實概要：
    原告與張寶明、吳添嘉涉嫌共同私運海洛因及安排他命進口，由法務部調查局航
    業海員調查處（下稱海調處）於民國八十七年二月二十五日查獲，移經被告審理
    違章成立，乃依海關緝私條例第三十六條第一項、第三項規定，共同科處貨價三
    倍之罰鍰計新台幣（下同）一三五、七四四、○○六元，並沒入案貨物。原告
    不服聲明異議，經被告參據台灣高等法院八十八年度上重訴字第二十三號刑事判
    決書及最高法院八十九年度台上字第五九九六號刑事判決書所認之事實，以原告
    僅與張寶明、吳添嘉共同私運安非他命進口，並未參與私運海洛英進口，爰將原
    處分撤銷，另依海關緝私條例第三十六條第一項之規定，共同科處貨價（安非他
    命）三倍之罰鍰計六八、三九一、○○○元，並以安非他命已由法院宣告沒收，
    被告不另處分沒入。原告仍不服，申經復查結果，未獲變更，提起訴願，經遭駁
    回，遂向本院提起行政訴訟。
二、兩造聲明：
　(一)原告聲明求為判決：
    訴願決定及原處分均撤銷。
　(二)被告聲明求為判決：
    原告之訴駁回，訴訟費用由原告負擔。
三、兩造之爭點：
    原告明知張寶明、吳添嘉共同私運安非他命進口，竟參與租車載運，是否應依海
    關緝私條例第三十六條第一項之規定處罰。又原告刑事部分被判處有期徒刑十年
    ，行政罰部分是否仍應處罰？
  (一)原告主張之理由：
    1.原告於九十年十一月中旬提起再訴願（應為訴願之誤），直至九十一年八月一
      日始收受財政部訴願決定書，期間未曾受通知要延長決定時間，財政部逾時作
      出決定，率爾駁回原告之訴願，顯屬違法，損害原告之權益。
    2.依照刑事立法「一行為不二罰」原則，原告已被判處十年有期徒刑，為何被告
      還要處分六八、三九一、○○○元之鉅額罰鍰？法務部行政罰法草案明定「一
      行為不二罰」已送行政院審議，依行政訴訟法第二十五條規定（應為同法第一
      百七十七條第二項之誤），聲請鈞院暫停行政訴訟之裁判。
    3.依台灣高等法院所載內容觀之，認定原告係貨物進入台灣國境後而收受、藏匿
      、運輸，基隆關稅局及財政部不察，將原告原係違反海關緝私條例第三十六條
      第二項之規定，率爾認定係違反第三十六條第一項，而為不當之處分。
    4.綜上所述，請判決如原告訴之聲明云云。
　(二)被告主張之理由：
    1.按「私運貨物進口、出口或經營私運貨物者，處貨價一倍至三倍之罰鍰。」「
      前兩項私運貨物沒入之。」分別為海關緝私條例第三十六條第一項及第三項所
      明定。本案經參酌偵訊筆錄及法院判決，原告私運貨物進口之行為足堪認定，
      被告依法予以論處，並無不合。
    2.依前行政法院（現改制為最高行政法院）四十八年判字第八十五號判例之要旨
      ：「惟官署辦理訴願案件如有延不決定之情形，人民僅得向上級監督官署呈請
      督催迅速進行。雖其決定遲緩，究於其效力無何影響。」財政部逾期所為之訴
      願決定，於其效力並無影響。行政訴訟法第一條規定：「行政訴訟以保障人民
      權益，確保國家行政權之合法行使，增進司法功能為宗旨。」為行政訴訟法之
      立法目的，並非提起撤銷訴訟之要件。
    3.被告就系爭案件所為之處分乃行政罰，而「刑罰與行政罰性質不同，分別處罰
      ，並無限制。」為前行政法院四十九年度判字第四○號判例所確認，被告依據
      台灣高等法院與最高法院刑事判決認定之事實，足認原告之違法行為，該當海
      關緝私條例第三十六條第一項、第三項之規定。即便如原告所稱，法務部行政
      罰法草案明定「一行為不二罰」已送行政院審議，依中央法規標準法第四條之
      規定：「法律應經立法院通過，總統公布。」該項法案未生效前，自非為法院
      審判之依據。依行政訴訟法第一百七十七條第二項之規定：「除前項情形外，
      有民事、刑事或其他行政爭訟牽涉行政訴訟之裁判者，行政法院在該民事、刑
      事或其他行政爭訟終結前，得以裁定停止訴訟程序。」本案既經台灣高等法院
      上重訴字第二十三號刑事判決確定，原告之聲請顯不可採。
    4.依台灣高等法院上重訴字第二十三號確定判決書所載：「被告（即甲○○）於
      調查中即自白知悉被告張寶明走私安非他命並參與之事實」「其明知此次走私
      者係含安非他命之違禁品而參與，應可認定。」，法院認定原告與其他受處分
      人共同私運安非他命進口。原告既自承參與安非他命在台灣境內之運送過程，
      且經高院確定判決為共同正犯，被告依海關緝私條例第一項論處，當無不合。
    5.又「雖刑罰與行政罰各有領域，構成要件個別，然刑事判決認定之事實與行政
      違章之事實既屬相符，其所認定，自足為行政違章事實之證據．．．」為行政
      法院七十九年度判字第一一六九號判決所確認，被告所處罰鍰併貨物沒入之處
      分，並無不合，請判決駁回原告之訴等語。
　　理  由
一、本件原處分以原告與張寶明、吳添嘉共同私運海洛因及安非他命進口，乃依海關
    緝私條例第三十六條第一項、第三項規定，共同科處貨價三倍之罰鍰計一三五、
    七四四、○○六元，並沒入涉案貨物。經原告聲明異議後，被告參據台灣高等法
    院八十八年度上重訴字第二十三號刑事判決書及最高法院八十九年度台上字第五
    九九六號刑事判決認定原告僅與張寶明、吳添嘉共同私運安非他命進口，並未參
    與私運海洛英進口，乃將原處分撤銷，另依海關緝私條例第三十六條第一項之規
    定，共同科處貨價（安非他命）三倍之罰鍰計六八、三九一、○○○元，並以安
    非他命已由法院宣告沒收，不另為沒入之處分。
二、原告不服，主張略稱，依照刑事立法「一行為不二罰」原則，原告已被判處十年
    有期徒刑，為何被告還要處分六八、三九一、○○○元之鉅額罰鍰？且依台灣高
    等法院所載內容觀之，認定原告係貨物進入台灣國境後而收受、藏匿、運輸，原
    處分及訴願定不察，將原告原係違反海關緝私條例第三十六條第二項：「起卸、
    裝運、收受、藏匿、收買或代銷私運貨物者，處三萬元以下罰鍰」之規定，被告
    率爾認定原告係違反第三十六條第一項私運貨物進口，而為不當之處分云云。
三、按「私運貨物進口、出口或經營私運貨物者，處貨價一倍至三倍之罰鍰。」海關
    緝私條例第三十六條第一項定有明文。本件原告與張寶明、吳添嘉共同私運安排
    他命進口，由法務部調查局航業海員調查處（下稱海調處）於八十七年二月二十
    五日查獲等情，有海調處八十七年三月三十一日以（八七）航緝字第八○○○九
    三號函暨原告調查筆錄附原處分機關卷可稽，刑事部分亦經台灣高等法院八十八
    年度上重訴字第二十三號刑事判決書及最高法院八十九年度台上字第五九九六號
    判決以原告共同走私安非他命，判處有期徒刑十年確定，此有上開判決附在原處
    分卷可證，事證至為明確。原告對上開事實亦不爭執，惟主張其刑事部分已被判
    處有期徒刑十年，被告再予科處罰鍰，顯有重複處罰之違法云云。查刑罰與行政
    罰性質不同，分別處罰並無限制，（前行政法院四十九年度判字第四十號判例參
    照），原告主張其刑事部分已被判處有期徒刑十年，即不得重複處罰云云，自屬
    無據。次查台灣高等法院八十八年度上重訴字第二十三號刑事判決書及最高法院
    八十九年度台上字第五九九六號刑事確定判決之犯罪事實記載：「被告（即本件
    原告甲○○）於調查中即自白知悉被告張寶明走私安非他命並參與之事實」「其
    明知此次走私者係含安非他命之違禁品而參與，應可認定。」此有上開判決附在
    原處分卷可稽，足徵原告與張寶明、吳添嘉對私運安非他命進口，有犯意聯絡及
    行為分擔，而為共同正犯，原告所為自屬成立海關緝私條例第三十六條第一項之
    共同私運貨物進口，原告謂其僅成立同條第二項裝運私運貨物實係曲解，毫不足
    採。從而，原處分依據海關緝私條例第三十六條第一項之規定，對原告及張寶明
    、吳添嘉共同科處貨價三倍之罰鍰，於法並無不合，訴願決定予以維持，亦稱妥
    適。原告徒執前詞，訴請撤銷，為無理由，應予駁回。
四、兩造其餘攻擊防禦方法均與本件判決結果不生影響，故不逐一論述，併此敘明。
據上論結，本件原告之訴為無理由，爰依行政訴訟法第一百零七條第三項、第九十八
條第三項前段，判決如主文。
中　　華　　民　　國　　九十三　　　年　　　九　　　　月　　    三十    日
                     臺 北 高 等 行 政 法 院   第 七 庭
                                           審 判 長 法  官　鄭小康
                                                    法  官  黃秋鴻
                                                    法  官  林金本
右為正本係照原本作成。
如不服本判決，應於送達後二十日內，向本院提出上訴狀並表明上訴理由，如於本判
決宣示後送達前提起上訴者，應於判決送達後二十日內補提上訴理由書（須按他造人
數附繕本）。
中　　華　　民　　國　　九十三　　　年　　　九　　　　月　　    三十    日
　　　　　　　　　　　　　　　　　　　　            書記官　簡信滇
